臺灣臺北地方法院刑事判決　　　　　　　　　　　　　九十三年度交訴字第七二號
　　檢　察　官　臺灣臺北地方法院檢察署檢察官
　　被　　　告　甲○○
右列被告因偽造文書等案件，經檢察官聲請簡易判決處刑（九十三年度偵字第一一七
四七號），本院臺北簡易庭受理後（九十三年度北交簡字第一四六二號），認不宜以
簡易判決處刑，移送前來改用通常程序審理，因被告於準備程序中就犯罪事實為有罪
之陳述，經本院合議庭裁定由獨任法官進行簡式審判程序審理，本院判決如下：
    主  文
甲○○服用酒類，不能安全駕駛動力交通工具而駕駛，處拘役伍拾伍日，如易科罰金
，以佰元折算壹日。又行使偽造私文書，足以生損害於公眾及他人，處有期徒刑
月，如易科罰金，以佰元折算壹日，偽造如附表所示之甲○○署押共拾玖枚（含
簽名貳拾壹枚及指印壹拾捌枚）均沒收。
    事  實
一、甲○○前於民國九十一年一月二十四日因酒後駕車犯公共危險案件，經本院九十
    年度北交簡字第三五六０號刑事判決判處罰金八千元確定，於同年四月二十九日
    罰金繳清執行完畢（未構成累犯）。仍不知悔改，於九十三年六月二十六日下午
    六時許，在臺北縣板橋市○○路某處，飲用酒類已達反應遲緩、駕駛判斷力欠佳
    ，而不能安全駕駛動力交通工具之狀態後，仍於同日下午十時許，貿然駕駛動力
    交通工具即二Ｔ─三三三六號自用小客車準備返家，嗣於同日下午十時二十三分
    許，行經臺北市○○區○○街一八八巷與辛亥路三段一五七號巷口時，為執行路
    檢勤務員警攔查，並測試其飲酒後呼氣所含酒精濃度，當場測得其呼氣酒精濃度
    高達每公升０．八四毫克，超出每公升０．五五毫克之標準值。詎甲○○因恐自
    己無照駕駛及酒醉駕車行為遭追訴處罰，為圖掩飾其身分以卸免刑責及行政罰，
    竟起偽造署押、偽造私文書及行使偽造私文書之犯意，冒用其兄乙○○之名義應
    訊，而接續在如附表編號一至三所示之酒測告知事項表、酒精濃度測試單、同心
    圓檢測圖樣之「被測人」欄偽造「乙○○」之簽名及指印，以偽造表示「係乙○
    ○本人親自接受測試」之意之證明文件，並在警員當場交付如附表編號四所示一
    式三聯之舉發違反道路交通管理事件通知單「簽章欄」內偽造「乙○○」之署押
    ，在如附表編號五所示之舉發交通違規移置保管車輛收據及限期領回通知單之「
    車內已無貴重物品駕駛人確認後簽章」欄（一式四聯）偽造「乙○○」署押、指
    印，表示業已收受該通知單之意思表示而偽造私文書，均持以交付警員處理而加
    以行使。甲○○旋於同年月二十七日凌晨零時五分許，在大安分局臥龍街派出所
    接受偵訊時，復接續在如附表編號六至九之文書上，偽造「乙○○」之簽名及指
    印，分別表示「收受逕行逮捕通知書」、「同意夜間訊問」、「確經員警於訊問
    前告知權利」、「員警出示之口卡片為其本人」等證明或切結之意思而偽造私文
    書後，上開文書亦均交與員警附於警局偵查卷宗內而加以行使，並接續於如附表
    編號十所示之偵訊（調查）筆錄內偽造「乙○○」之簽名及指印。甲○○上開接
    續偽造「乙○○」簽名及指印於附表所示文書上，進而行使該等文書之行為，均
    堪誤導警察機關之辦案方向及追訴對象，損及刑事偵查及道路交通管理之正確性
    ，並使乙○○本人受有刑事追訴之危險，而足以生損害於乙○○本人及警察機關
    對於犯罪偵查及道路交通管理之正確性。嗣經警察調閱乙○○資料時，始查獲上
    情。
二、案經臺北市政府警察局大安分局報請臺灣臺北地方法院檢察署檢察官偵查起訴。
    理  由
一、訊據被告甲○○對於上述犯罪事實坦承不諱，核與被害人乙○○於警詢時證述之
    情節符合，此有警訊筆錄在卷可參。又被告於當日被攔檢後所作之酒精濃度測試
    結果為每公升０．八四毫克，超過標準值每公升０．五五毫克，亦有酒精濃度測
    試單一紙在卷可據。而對於呼氣酒精濃度達每公升０．五毫克者，屬輕到中度之
    酒精中毒，有導致反應較慢、感覺減低並影響駕駛之情形，肇事率為一般正常人
    之七倍；呼氣酒精濃度超過每公升０．七五毫克者，則呈興奮、走路不穩、咬字
    不清、稍有麻痺現象，並使思考、個性行為改變，肇事率為一般正常人之二十五
    倍；呼氣酒精濃度超過每公升０．八五毫克者，肇事率為一般正常人之五十倍等
    情，已據行政院國軍退除役官兵輔導委員會臺北榮民總醫院八十八年八月五日
    北總內字第二六八六八號函敘甚明，足徵被告確已不能安全駕駛動力交通工具無
    疑。此外，被告偽造乙○○署押之行為，復有附表編號一至十所示文件在卷可佐
    ，足證被告確有於上開文件上偽造乙○○署押並持以行使之行為。被告犯行堪以
    認定，應予依法論科。
二、被告於服用酒類後，已達不能安全駕駛動力交通工具之程度而仍駕駛上開車輛，
    核其此部份所為，係犯刑法第一百八十五條之三之公共危險罪。而刑法第二百十
    七條所稱之偽造署押，係指行為人冒用本人名義在文件上簽名或為民法第三條第
    三項所稱指印之類似簽名之行為。本案被告為隱匿身分、規避刑責及行政罰，接
    續於附表編號一至九所示文書上偽造「乙○○」之簽名及指印多枚，係分別表示
    一定證明之意思，該等文件核與一般收據或切結書性質相同，自屬私文書之一種
    ，其再持以交回警員處理而加以行使，顯然對上開文書之內容有所主張，皆足以
    生損害於乙○○本人、警察機關對於犯罪偵查及道路交通管理之正確性，核其此
    部分所為，係犯刑法第二百十六條、第二百十條之行使偽造私文書罪，其偽造署
    押之行為，係偽造私文書之部分行為，偽造私文書後復持以行使，偽造之低度行
    為應為行使之高度行為所吸收，均不另論罪。而被告冒名應訊先後在如附表所示
    之文書、筆錄上偽造署押之行為，其先後各舉動，在時間及空間上均具有密切之
    關連性，且係侵害同一法益，無非係欲達同一逃避行政罰及刑責目的之接續動作
    ，在主觀上顯係基於一貫之犯意，為接續犯，屬實質上之一罪，應僅論以一罪。
    至臥龍街派出所在九十三年六月二十七日零時二十分對被告所做第一次偵訊筆錄
    之騎縫處上所蓋指印五枚，雖係被告所按，但係資為「黏貼騎縫章」之效用，核
    此等蓋印行為實質上並無意義，當不致生任何之損害，自無須論以偽造署押罪。
    另被告於附表編號十所示偵訊筆錄上偽造署押之行為，與其在附表編號一至九之
    文書上偽造署押之行為，有接續犯之關係，亦不另論罪。被告所犯前開公共危險
    罪與行使偽造私文書罪二罪間，犯意各別，行為互殊，應予分論併罰。又本案被
    告冒名應訊後在如附表編號一至九所示文件上偽造署押，該等文件均為私文書之
    性質，被告所為應論以行使偽造私文書罪，已如前述，則檢察官在聲請簡易判決
    處刑書上之起訴犯罪事實既未提及準私文書問題，該處刑書所引被告犯罪法條包
    括刑法第二百二十條，即屬誤引法條，附此敘明。
三、爰審酌被告之品行、生活狀況、高中肄業之智識程度，曾因酒後駕車經本院判處
    罰金執行完畢，卻仍不知警惕，再犯本件酒後駕車公共危險罪，顯然影響社會大
    眾交通安全甚鉅，且事後為圖卸責，冒用胞兄名義應訊，誤導警察機關之偵查方
    向，損及犯罪偵查之正確性，並使被害人乙○○受有刑事追訴之危險，惡性非輕
    ，惟犯罪後坦承犯行，知所悔改等一切情狀，量處如主文所示之刑，並諭知易科
    罰金之折算標準。末查，如附表所示偽造「乙○○」之署押共三十九枚（含簽名
    二十一枚及指印十八枚），不問屬於犯人與否，均應依刑法第二百十九條之規定
    宣告沒收之。
四、據上論斷，依刑事訴訟法第二百九十九條第一項前段、第二百七十三條之一、刑
    法第一百八十五條之三、第二百十六條、第二百十條、第四十一條第一項前段、
    第二百十九條，罰金罰鍰提高標準條例第二條，判決如主文。
本案經檢察官蕭惠菁到庭執行職務
中      華      民      國    九十三    年    十一    月      十      日
                                      臺灣臺北地方法院刑事第七庭
                                                  法  官  林孟皇
右正本證明與原本無異
如不服本判決應於送達後十日內向本院提出上訴狀
                                                  書記官  李典育
中      華      民      國    九十三    年    十一    月      十      日
附錄
本案論罪科刑法條全文：
中華民國刑法第一百八十五條之三
服用毒品、麻醉藥品、酒類或其他相類之物，不能安全駕駛動力交通工具而駕駛者，
處一年以下有期徒刑、拘役或三萬元以下罰金。
中華民國刑法第二百一十六條
行使第二百十條至第二百十五條之文書者，依偽造、變造文書或登載不實事項或使登
載不實事項之規定處斷。
中華民國刑法第二百一十條
偽造、變造私文書，足以生損害於公眾或他人者，處五年以下有期徒刑。
附表
 ┌──┬───────────┬────────┬──────────┐
 │編號│ 文   件    名     稱 │  欄        位  │偽造之署押（含簽名及│
 │    │                      │                │指印）              │
 ├──┼───────────┼────────┼──────────┤
 │ 一 │酒測告知事項表（二紙）│簽名欄          │乙○○署押二枚、指印│
 │    │                      │                │一枚                │
 ├──┼───────────┼────────┼──────────┤
 │ 二 │酒精濃度測試單        │被測人欄        │乙○○署押一枚、指印│
 │    │                      │                │一枚                │
 ├──┼───────────┼────────┼──────────┤
 │ 三 │同心圓檢測圖樣        │簽章欄          │乙○○署押一枚、指印│
 │    │                      │                │一枚                │
 ├──┼───────────┼────────┼──────────┤
 │    │臺北市政府警察局舉發違│簽章欄          │乙○○署押二枚（其中│
 │ 四 │反道路交通管理事件通知│                │一枚係複寫）        │
 │    │單（一式三聯）        │                │                    │
 ├──┼───────────┼────────┼──────────┤
 │    │臺北市政府警察局舉發交│車內已無貴重物品│乙○○署押四枚（其中│
 │ 五 │通違規移置保管車輛及限│駕駛人確認後簽章│三枚係複寫）、指印四│
 │    │期領回通知單          │欄、收受收據及限│枚                  │
 │    │                      │期領回通知聯者簽│                    │
 │    │                      │章欄            │                    │
 ├──┼───────────┼────────┼──────────┤
 │ 六 │臺北市政府警察局大安分│本人簽章欄      │乙○○署押二枚、指印│
 │    │局逕行逮捕通知（二紙）│                │一枚                │
 ├──┼───────────┼────────┼──────────┤
 │ 七 │夜間偵訊同意書（二紙）│簽名欄          │乙○○署押二枚、指印│
 │    │                      │                │三枚                │
 ├──┼───────────┼────────┼──────────┤
 │ 八 │權利告知書（二紙）    │當事人欄        │乙○○署押二枚、指印│
 │    │                      │                │一枚                │
 ├──┼───────────┼────────┼──────────┤
 │ 九 │乙○○口卡片影本（二紙│空白處          │乙○○署押二枚、指印│
 │    │）                    │                │二枚                │
 ├──┼───────────┼────────┼──────────┤
 │ 十 │臺北市政府警察局大安分│受訊問人、受詢問│乙○○署押三枚、指印│
 │    │局九十三年六月二十七日│人欄及更正處    │四枚（不含騎縫處所按│
 │    │凌晨零時五分製作之偵訊│                │指印五枚）          │
 │    │筆錄                  │                │                    │
 └──┴───────────┴────────┴──────────┘
